最高法院刑事判決　　　　　　九十四年度台上字第六八七０號
　　上　訴　人　甲○○ ○○○.
　　　　　　　　　　　　 籍
　　　　　　　　　　　　 護照.
　　　　　　　　　　　　 門牌.
　　選任辯護人　顏維助律師
上列上訴人因違反毒品危害防制條例案件，不服台灣高等法院中
華民國九十四年九月二十八日第二審判決（九十四年度上訴字第
一九五九號，起訴案號：台灣桃園地方法院檢察署九十四年度偵
字第四七一號），提起上訴，本院判決如下：
    主  文
上訴駁回。
    理  由
按刑事訴訟法第三百七十七條規定：上訴於第三審法院，非以判
決違背法令為理由，不得為之。是提起第三審上訴，應以原判決
違背法令為理由，係屬法定要件。如果上理由係對原審已調查明
確並於判決內論駁或說明之事項，徒憑己見重為事實之爭辯，或
任意指摘，顯與法律規定得為第三審上訴理由之違法情形不相適
合時，即應認其上訴為違背法律上之程式，予以駁回。上訴意旨
略稱：(1)港幣並非我國現行貨幣價值之表示，自屬金錢以外之其
他財物，於無法沒收時，始應追徵其價額，不發生以其財產抵償
之問題。原判決主文諭知「未扣案之運輸毒品所得港幣貳萬元沒
收，如全部或一部不能沒收時，追徵其價額或以其財產抵償之」
，有悖本院九十三年度台上字第八六八號、九十三年度台上字第
一三六五號、九十三年度台上字第四五八四號、九十三年度台上
字第五四七○號及九十三年度台上字第六六八八號判決意旨，其
判決違背法定程式及有理由矛盾、適用法則不當之違法。(2)原判
決對於其所認定之共同正犯「阿德」，究係何人，是否真實存在
，何時、何地與上訴人謀議，謀議內容為何，上訴人收領包裹後
交予指定之何人，上訴人於何時起知悉包裹內置有第三級毒品愷
他命（Ketamine），上訴人未轉交該毒品予指定人之前係犯運輸
毒品未遂、轉讓毒品未遂或持有毒品、幫助運輸毒品，暨上訴人
於檢察官訊問時及第一審供稱不知包裹內容，及辯稱被捕時已來
台十天，來台係為旅遊及探望在高雄唸書之外甥女，何以不足採
信，均未加詳查並記載於事實及理由內，有調查職責未盡及適用
法則不當之違法。(3)港幣二萬元係上訴人向友人所借，且不足來
台十日之花費，原審不採上訴人上開所辯來台目的之證據，復未
審酌本件包裹之寄件人、運送人均非上訴人，上訴人在未接觸、
轉交毒品前即為警逮捕，無參與運運輸毒品之意圖，及所供係單
純幫助友人，無運輸毒品想法等，有理由不備及適用法則不當之
違法。
惟查：原判決撤銷第一審之科刑判決，改判仍依想像競合犯從一
重論處上訴人 甲○○ ○○○○ ○○○○（中文姓名：林天吉）共同運輸第
三級毒品罪刑（處有期徒刑伍年陸月，並於刑之執行完畢或赦免
後驅逐出境），係依憑：上訴人之供述，證人吳嘉斌、警員程國
華、吳偉秀之證供，扣案第三級毒品愷他命、挖空之字典、包裝
塑膠袋、白色 PANASONIC牌行動電話手機，及卷附Ｘ光檢查儀注
檢貨物報告表、財政部台北關稅局北遞移字第0930101161號函、
台北關稅局扣押貨物、運輸工具收據及搜索筆錄、DHL 報單、查
獲上訴人收受上揭包裹及白色粉末三十八包之照片、美商洋基通
運股份有限公司（下稱洋基公司）運送單、上訴人入出境紀錄查
詢、上訴人於君悅飯店之住宿紀錄、內政部警政署刑事警察局民
國九十四年一月二十五日刑鑑字第0940003442號鑑定通知書等證
據，為其論罪之依據；並敘明上訴人在新加坡機場收受成年人「
阿德」交付之機票及港幣二萬元，嗣搭乘班機入境台灣，住宿於
君悅飯店，及在君悅飯店簽收業為警查獲內藏毒品愷他命之包裹
時，為警逮捕等事實，業據其供承不諱，且以：(1)上訴人於警詢
、偵查中先後供承：伊去年（二○○四）六月在馬來西亞柔佛市
認識綽號阿德之馬來西亞人，後來阿德打手機要伊到台灣接毒品
，將之送給指定之人，於九十三年十二月二十一日晚上在新加坡
機場交伊中華航空來回機票及一萬元馬幣，到台灣後，阿德要伊
住宿君悅飯店，伊以簡訊告知阿德房號，阿德叫伊等毒品郵包，
收到再打電話回馬來西亞給他，同年月三十一日下午約二點等到
毒品包裹時就被逮捕，運送毒品代價共兩萬元馬幣，還有另外一
半一萬元馬幣，等回到馬來西亞再跟阿德拿，及稱「阿德沒有說
內容為何，有代價，但以他給我的錢馬幣一萬元（新台幣九萬元
），我覺得應該是毒品，我來台灣是為此事，機票是他（阿德）
出，旅館是我出，回去再用收據跟他要」，復於第一審供稱：伊
來台灣旅遊，到台灣後，阿德才聯絡說會寄包裹來，未告知包裹
內為何物，是阿德問包裹到了沒有，經伊追問，阿德才告稱裡面
是愷他命；伊在新加坡時，有拿到二萬元港幣（折合約一萬元馬
幣），另外一萬元馬幣，阿德告稱事成後會匯入伊戶頭，因伊在
新加坡賭球輸錢約新幣一萬元，請求輕判各等語。參以扣案毒品
愷他命係以透明塑膠袋三十八只包裝並藏置業經挖空之二本字典
內，以寄貨人（SHIPPER）： CHAN CHAN WHA、受貨人（SHIP TO
）：甲○○ ○○○○ ○○○○ （上訴人姓名）Grand Hyatt Hotel （即君
悅飯店）Room：944 、受貨地址：「 2 Song Shou Road Taipei
Taiwan」（台北市○○路二號）、運送物品為書籍（BOOK）二本
之約款條件，經由不知情之洋基公司，自新加坡以空運快遞方式
，經該公司專屬班機運輸入境中正機場，並經以進口快遞貨物簡
易書申報方式向財政部台北關稅局報關，暫存放於洋基公司之快
遞進口專區，而經財政部關稅局快遞機放組人員會同內政部警政
署航空警察局安檢隊勤務人員，以Ｘ光儀器檢查，發現查獲，並
由警方向檢察官聲請拘票，於上訴人在君悅飯店簽收上揭業經警
查獲之內藏毒品愷他命之字典包裹時，為警當場逮捕等情，與上
訴人於警詢自白查獲過程相符，足認上訴人於警詢及偵查中之自
白與事實相符，自得採為論定犯罪事實之依據。(2)上訴人於第一
審辯稱：本次來台純粹旅遊，到台灣後「阿德」始打電話聯絡委
託其收受包裹，是「阿德」打電話問其包裹到了沒有，當時其尚
未收到包裹，經追問，「阿德」始告知包裹是愷他命云云，嗣於
原審則改稱：是被捕後在電話中告知「阿德」時，其才告知我郵
包內愷他命云云，前後歧異，且與其前於警詢及偵查中之上開供
述不符，徵之上訴人與「阿德」並無親屬關係，僅係萍水相逢結
識，尚無法說出「阿德」之全名，顯見彼此生疏，若非上訴人事
前已允諾為「阿德」至台灣進行諸如本件接應毒品包裹之有被查
獲危險之工作，「阿德」焉會許以馬幣二萬元之報酬，且先支付
一萬元馬幣或港幣二萬元並提供機票予其至台灣之理。是以上訴
人上開於審理中所辯，不足採信。(3)按共同正犯之成立，祇須行
為人間有犯意聯絡及行為分擔，即屬成立，既不問犯罪意思起自
何人，亦不必各個階段犯行均經參與，俱應於犯意聯絡之範圍內
負全部犯罪事實之刑責。本件係上訴人與「阿德」共謀私運、運
輸毒品愷他命入境台灣，由「阿德」負責交寄內藏毒品愷他命之
包裹，上訴人則負責先至台灣並告知「阿德」其住宿房間號碼以
接應該包裹及交貨，其間之運輸及私運毒品愷他命入境台灣之階
段，則利用不知情之快遞公司人員為之，雖扣案毒品愷他命甫入
境台灣尚未寄至上訴人支配範圍內即為警查獲，但上訴人顯係與
「阿德」之人原即有私運、運輸毒品愷他命入境台灣而由上訴人
收受之共同犯意聯絡，由「阿德」為交寄扣案毒品之私運或運輸
毒品愷他命犯罪之構成要件行為，上訴人與「阿德」對其等彼此
交寄、配合，及委由不知情之快遞公司人員將毒品愷他命包裹自
新加坡私運、運輸入境台灣之行為，均有犯意聯絡及行為之分擔
，並不因扣案毒品愷他命在尚未寄至上訴人支配範圍內即為警查
獲而有異，上訴人以其未實際收受扣案包裹為辯，自無足採各等
情。對於認定上訴人應與「阿德」均負運輸毒品既遂之共同正犯
責任，上訴人嗣後否認知情包裹內置放毒品，為不足採信，均予
說明論列、指駁綦詳，其推理論斷衡諸經驗法則、論理法則、證
據法則等皆無違背。又查：(一)依原判決之論斷，其認定上訴人運
輸毒品犯行事證屬實，縱依卷內資料尚無法查知該毒品運抵台灣
後，係欲由上訴人轉交予「阿德」指定之何人，此於上訴人所犯
運輸毒品罪基本事實之認定及判決結果均尚無影響，自非即有違
背調查證據必要性等之違法。(二)犯毒品危害防制條例第四條之罪
者，其供犯罪所用或因犯罪所得之財物，均沒收之，如全部或一
部不能沒收時，追徵其價額或以其財產抵償之。毒品危害防制條
例第十九條第一項定有明文。原判決理由說明：「阿德」在新加
坡機場交付上訴人之港幣二萬元雖未扣案，因屬上訴人從事本件
運輸第三級毒品所得之報酬（財物），且屬上訴人所有之外國貨
幣，乃依上開規定，於主文諭知「未扣案之運輸毒品所得港幣貳
萬元沒收，如全部或一部不能沒收時，追徵其價額或以其財產抵
償之」，參以外國貨幣需經匯率折算，始能知悉其相當於若干我
國通用貨幣，尚難認原判決該部分諭知於法係有不合。至上訴理
由所舉本院九十三年度台上字第四五八四號刑事判決意旨略謂「
諭知所得美金如無法追繳時，應追徵其價額，自有疏誤」云云，
乃其個案所見（上開上訴理由所舉本院其餘判決，或係指犯罪所
得為新台幣即我國通用貨幣時，無追徵其價額之問題，而與本件
情形有異，或並未表明所得財物為外幣而無法直接沒收時，不發
生追徵其價額之問題），於本件尚無拘束力，自不得執為適法之
第三審上訴理由。其餘上訴意旨係對原審已調查明確並於判決內
論駁或說明之事項，徒憑己見重為事實之爭辯，或任意指摘，顯
與法律規定得為第三審上訴理由之違法情形不相適合。綜上說明
，應認本件上訴違背法律上之程式，予以駁回。
據上論結，應依刑事訴訟法第三百九十五條前段，判決如主文。
中　　華　　民　　國　九十四　年　 十二 　月　　八　　日
                      最高法院刑事第八庭
                          審判長法官  呂　潮　澤
                                法官  吳　昆　仁
                                法官  孫　增　同
                                法官  趙　文　淵
                                法官  吳　　　燦
      本件正本證明與原本無異
                                      書  記  官
中　　華　　民　　國　九十四　年　 十二 　月　 十三　 日
                                                      Ｌ
